臺灣高雄地方法院民事判決　　　　　 110年度雄小字第1911號
原　　　告　鄧聿雯　
被　　　告　趙芝麗　
上列當事人間請求損害賠償事件，本院於民國110 年10月5 日言
詞辯論終結，本院判決如下：
    主  文
被告應給付原告新臺幣貳萬元。
原告其餘之訴駁回。
訴訟費用新臺幣壹仟元，其中新臺幣肆佰元由被告負擔，餘由原
告負擔。
本判決第一項得假執行；但被告如以新臺幣貳萬元為原告預供擔
保，得免為假執行。
    事實及理由
壹、原告主張：兩造因另案涉訟互有糾紛，雙方於民國108 年7
    月19日16時許，在臺灣高雄地方檢察署（下稱高雄地檢署）
    偵查庭外，在訴外人即原告該案委任之辯護人蔡駿民律師亦
    在場時發生爭執。詎被告因心生不滿，在上開不特定人得共
    見聞之偵查庭外走道上，以「真的很壞耶你，畜生，真的」
    等語（下稱系爭言語）辱罵原告，足以貶抑原告之人格及社
    會評價，而侵害原告之名譽權。爰依民法侵權行為規定提起
    本件訴訟等語，並聲明：被告應給付原告新臺幣（下同）
    50,000元。
貳、被告則以：我沒有要罵原告，我不是對著原告辱罵，我只是
    唸給律師聽，卻被律師錄音等語，資為抗辯，並聲明：原告
    之訴駁回。
參、經查，被告於前開時、地，有口出系爭言語等情，為兩造所
    不爭執，而被告因前開行為，經本院以109 年度簡字第3062
    號刑事簡易判決判處罰金確定，亦經本院調取該案刑事案卷
    確認無訛，堪信為真實。
肆、本院之判斷：
    原告另主張被告以系爭言語辱罵原告等節，則為被告所否認
    ，並以前詞置辯，是本院應審酌者厥為：（一）被告有無以
    系爭言語辱罵原告，而侵害原告名譽權？（二）如有，則被
    告應賠償原告之精神慰撫金金額為何？茲分述如下：
    （一）被告有以系爭言語辱罵原告，而侵害原告名譽權：
    1.按因故意或過失，不法侵害他人之權利者，負損害賠償責
      任。不法侵害他人之身體、健康、名譽、自由、信用、隱
      私、貞操，或不法侵害其他人格法益而情節重大者，被害
      人雖非財產上之損害，亦得請求賠償相當之金額。其名譽
      被侵害者，並得請求回復名譽之適當處分。民法第184 條
      第1 項前段、第195 條第1 項分別定有明文。
    2.經查，被告於前揭時、地，口出系爭言語，而觀諸當時錄
      音光碟譯文紀錄（見刑案他字卷第51、52頁），被告為系
      爭言語之前後言論脈絡略為：
      （0 分26秒）被告：她有錢可以請律師，沒有錢還人家，
      你真的是很壞啊你呀！
      （0 分27秒）蔡律師：妳先到旁邊去，不要理她。
      （0 分39秒）被告：妳，妳姐姐已經離婚了，妳知不知道
      ！被他老公打的，因為妳不講，不講實話，害她被老公打
      ，你真的很壞啊！妳呀！
      （0 分48秒）被告：真的很壞耶你，畜生，真的。
      （0 分57秒）被告：妳姐姐離婚被打得住院，妳知不知道
      ？
      （1 分04秒）被告：這樣妳良心過得去嗎？！妳親姐姐ㄋ
      ㄟ，妳良心過得去嗎？
      （1 分06秒）蔡律師：好啦，可以了啦，可以了啦。
      （1 分12秒）被告：妳良心過得去嗎，你有錢請律師，沒
      有錢給他們喔！
      （1 分15秒）蔡律師：好了啦，可以了吧！
      （1 分19秒）被告：你知道她姐姐被打到住院，你知不知
      道？
      （1 分32秒）蔡律師：我不知道，可以嗎？
      則從被告之發言中，不斷提及有錢請律師，沒錢還他人等
      語，可認其發言針對對象，並非蔡駿民律師，而係委任蔡
      駿民律師之原告。又被告亦不斷質問蔡駿民律師，是否知
      道「她」姐姐被打到住院等語，亦堪認其所指涉之「她」
      非蔡駿民律師，而係指涉一同開庭之原告。另觀蔡駿民律
      師對被告之回應，係居於中間人之地位，希望原告與被告
      不要再起爭端，故以「不要理她」、「好了啦」等語回應
      被告之話語，亦未曾反擊或以情緒性字眼回話，可認蔡駿
      民律師亦未認為被告之言論係針對其所為。是以，被告為
      系爭言語前後所指涉「有錢請律師」、「姐姐被打到住院
      」之對象既為原告，則被告為系爭言語之對象亦係針對原
      告而為，已堪認定，被告辯稱其未以系爭言語辱罵原告，
      要無可採。
    3.再查，被告辱罵原告「真的很壞耶你，畜生，真的」等語
      ，屬不雅貶抑原告之言論，已足貶低原告社會評價及人格
      ，是被告侵害原告名譽權甚明，依首揭規定，自應對原告
      負侵權行為賠償責任。
    （二）被告應給付原告精神慰撫金20,000元
    1.按不法侵害他人之身體、健康、名譽、自由、信用、隱私
      、貞操，或不法侵害其他人格法益而情節重大者，被害人
      雖非財產上之損害，亦得請求賠償相當之金額，民法第
      195 條第1 項前段定有明文。又按慰藉金之賠償須以人格
      權遭遇侵害，使精神上受有痛苦為必要，其核給之標準固
      與財產上損害之計算不同，然非不可斟酌雙方身分資力與
      加害程度，及其他各種情形核定相當之數額（最高法院51
      年台上字第223 號判決意旨可參）。
    2.經查，原告因遭被告以系爭言語辱罵致名譽權受有侵害，
      可認原告因而受有相當程度之精神痛苦，原告請求被告賠
      償非財產上之損害，自屬有據。原告自陳高中肄業，目前
      無業；被告自陳為高中畢業，目前無業等語（見本院卷第
      98頁），而原告名下有房地產、被告名下尚有汽車及房地
      產等情，有兩造稅務電子閘門財產所得資料附卷可憑，則
      本院審酌原告名譽受損狀況、被告不法侵害之情節及兩造
      身分、地位等其他一切情狀，認原告請求被告賠償之精神
      慰撫金，以20,000元為相當。
伍、綜上所述，原告依民法侵權行為規定，請求被告應給付原告
    20,000元，為有理由，應予准許。逾此範圍之請求，為無理
    由，應予駁回。
陸、本件原告勝訴部分係適用小額訴訟程序所為被告敗訴之判決
    ，依民事訴訟法第436 條之20規定，就原告勝訴部分應依職
    權宣告假執行。並由本院依民事訴訟法第392 條第2 項之規
    定，依職權宣告被告為原告預供擔保，得免為假執行。
柒、本件事證已臻明確，兩造其餘攻擊防禦方法及所提證據，核
    與判決結果不生影響，爰不逐一論述，併此敘明。
捌、訴訟費用負擔之依據：民事訴訟法第79條。本件訴訟費用額
    ，依職權確定如主文所示之金額。
中    華    民    國   110    年    11    月    2     日
                  高雄簡易庭  法  官  陳安信
以上正本係照原本作成。
如對本判決上訴，須於判決送達後20日內向本院提出上訴狀，並
須表明原判決所違背之法令及其具體內容與依訴訟資料可認為原
判決有違背法令之具體事實之上訴理由。（均須按他造當事人之
人數附繕本）。
民事訴訟法第436條之24第2項：對於本判決之上訴，非以違背法
令為理由，不得為之。
中    華    民    國   110    年    11    月    2     日
                              書記官  蔡妮君